【裁判字號】    89,訴,1223
【裁判日期】    900130
【裁判案由】    返還不當得利
【裁判全文】
臺灣屏東地方法院民事判決                          八十九年度訴字第一二二三號
    原      告  庚○○
                        身分證.
                        女  民.
                己○○  住屏東.
                        身分證.
                        女  民.
                丁○○  住屏東.
                        身分證.
                        男  民.
                乙○○  住屏東.
                        身分證.
                        男  民.
                丙○○  住台北市○○區○○街一八六巷十二號
                        身分證.
                        男  民.
                戊○○  住台北市○○區○○街一八六巷十二號
                        身分證.
                        女  民.
    被      告  甲○○  住屏東.
                        身分證.
                        女  民.
右當事人間請求返還不當得利事件本院判決如左：
    主    文
被告應給付原告庚○○、己○○、丁○○、乙○○、丙○○、戊○○各新台幣壹拾捌
萬參仟柒佰伍拾元，並自民國八十九年十二月二十三日起至清償日止，按年息百分之
五計算之利息。
訴訟費用由被告負擔。
    事    實
甲、原告方面：
    一、聲明：求為判決
    （一）被告應給付原告庚○○、己○○、丁○○、乙○○、丙○○、戊○○各新
          台幣（下同）壹拾捌萬參仟柒佰伍拾元，並自民國八十九年十二月二十三
          日起至清償日止，按年息百分之五計算之利息。
    （二）、訴訟費用由被告負擔。
    二、陳述：
    （一）原告全體之先父陳地年於民國八十九年一月三日死亡，原告全體六人及被
          告甲○○（陳地年之再婚配偶）暨甲○○所生之子陳光哲共計八人，皆係
          陳地年之法定繼承人。
    （二）陳地年死亡後，由被告出名領取勞保給付金壹佰肆拾柒萬元佔為己有。該
          一四七萬元並非被告所獨有，而係應由全體繼承人所應繼承者。依民法第
          一一四四條第一款規定，配偶之應繼分與他繼承人平均，亦即前述勞保給
          付金一四七萬元應由原告、被告及被告之親生子陳光哲等八人平均分得，
          每人之分配額為一八三、七五○元。
    （三）被告將前述應平均分得之勞保給付金全部佔為己有，已觸犯刑法侵占罪嫌
          ，惟為求和平解決，原告並未予以刑事追訴，而代之以申請東港鎮調解委
          員會調解，被告仍我行我素，堅持己見，不願平分，調解因而不成立。
    （四）按「無法律上之原因而受利益，致他人受損害者，應返還其利益」民法第
          一七九條前段定有明文，被告侵吞原告應分得之勞保給付金，每人一八三
          、七五○元，六人共計一、一○二、五○○元，即係無法律上之原因而受
          利益，致原告受損害，被告自應全額返還原告。
    三、證據：提出繼承系統表、戶籍謄本、調解不成立證明書、勞工保險現金給付
        收據影本為證。
乙、被告方面：
    一、聲明：求為判決駁回原告之訴，訴訟費用由原告負擔。
    二、陳述：
        對原告提出勞工保險現金給付收據不爭執，伊確有收受勞保給付一百四十七
        萬元，但伊夫陳地年生前有負債，伊領款係供償債之用，原告對陳地年過世
        之負債均未負擔等語置辯。
    三、證據：無。
    理    由
甲、本件原告主張：原告全體之先父陳地年於民國八十九年一月三日死亡，原告全體
    六人及被告甲○○（陳地年之再婚配偶）暨甲○○所生之子陳光哲共計八人，皆
    係被繼承人陳地年之法定繼承人。陳地年死亡後，由被告出名領取勞保給付金壹
    佰肆拾柒萬元。該一四七萬元並非被告所獨有，而係應由全體繼承人所應繼承者
    。依民法第一一四四條第一款規定，配偶之應繼分與他繼承人平均，亦即前述勞
    保給付金一四七萬元應由原告、被告及被告之親生子陳光哲等八人平均分得，每
    人之分配額為一八三、七五○元。詎被告拒不交付上開款項，爰依法訴求判決如
    主文所示等語。被告對原告提出勞工保險現金給付收據不爭執，伊確有收受勞保
    給付一百四十七萬元，但伊夫陳地年生前有負債，伊領款係供償債之用，原告對
    陳地年過世之負債均未負擔等語置辯。
乙、原告主張原告全體之先父陳地年於民國八十九年一月三日死亡，原告全體六人及
    被告甲○○（陳地年之再婚配偶）暨甲○○所生之子陳光哲共計八人，皆係被繼
    承人陳地年之法定繼承人。陳地年死亡後，由被告出名領取勞保給付金壹佰肆拾
    柒萬元之事實，業據原告提出繼承系統表、戶籍謄本、調解不成立證明書、勞工
    保險現金給付收據影本為證，被告對此亦不爭執，原告主張堪信為真實。按配偶
    之應繼分與直系血親卑親屬應平均，故前述勞保給付金一四七萬元應由原告、被
    告及被告之親生子陳光哲等八人平均分得，每人之分配額為一八三、七五○元。
    從而原告請求被告應給付原告庚○○、己○○、丁○○、乙○○、丙○○、戊○○各壹拾捌萬參仟柒佰伍拾元，並自民國八十九年十二月二十三日起至清償日止
    ，按年息百分之五計算之利息，為有理由，應予准許。
結論：本件原告之訴為有理由，並依民事訴訟法第七十八條判決如主文。
中      華      民      國    九十      年      一      月      三十    日
                                    臺灣屏東地方法院民事第一庭
~B法      官  李芳南
右為正本係照原本作成。
如不服本判決，應於送達後廿日內，向本院提出上訴狀。
~B法院書記官  許水生
中      華      民      國    九十      年      一      月      三十    日


司法院資訊處製作；財團法人民間司法改革基金會備份。
